【裁判字號】    90,重訴,3
【裁判日期】    900928
【裁判案由】    分割共有物
【裁判全文】
臺灣高雄地方法院民事判決  九十年度重訴字第三號
    原      告  庚○○
                甲○○
    被      告  戊○○
                壬○○
                癸○○
                己○○
                丙○○○
                丁○○
                子○○○
                乙○○
                辛○○
右當事人間分割共有物事件，本院判決如左：
    主      文
兩造共有坐落高雄市○○區○○段第一三五二地號及第一三五三地號二筆土地應予合
併分割，其分割方法為：第一三五二地號土地如後附複丈成果圖所示Ｂ部分（面積零
點零零零六公頃）分歸原告庚○○與原告甲○○按應有部分各二分之一維持共有，Ａ
部分（面積零點零零零六公頃）分歸被告戊○○按應有部分六分之一、壬○○按應有
部分十二分之一、癸○○按應有部分十二分之一、丙○○○按應有部分六分之一、己○○按應有部分六分之一、丁○○按應有部分六分之一、子○○○按應有部分十八分
之一、乙○○按應有部分十八分之一、辛○○按應有部分十八分之一之比例維持共有
；第一三五三地號土地如後附複丈成果圖所示Ｂ部分（面積零點零二三七公頃）分歸
原告庚○○與原告甲○○按應有部分各二分之一維持共有，Ａ部分（面積零點零二三
七公頃）分歸被告戊○○按應有部分六分之一、壬○○按應有部分十二分之一、癸○○按應有部分十二分之一、丙○○○按應有部分六分之一、己○○按應有部分六分之
一、丁○○按應有部分六分之一、子○○○按應有部分十八分之一、乙○○按應有部
分十八分之一、辛○○按應有部分十八分之一之比例維持共有。
訴訟費用由被告戊○○、丙○○○、己○○、丁○○各負擔十二分之一、壬○○、癸○○各負擔二十四分之一、子○○○、乙○○、辛○○各負擔三十六分之一，餘由原
告負擔。
   事    實
甲、原告方面：
  一、聲明：求為准予將兩造所共有坐落高雄市○○區○○段第一三五二地號及第一
      三五三地號之二筆土地分割。
  二、陳述：原告庚○○等二人與被告戊○○等九人分別共有坐落高雄市○○區○○
      段第一三五二地號面積十二平方公尺及第一三五三地號面積四百七十四平方公
      尺之二筆土地。原告庚○○、甲○○就前揭二筆土地之應有部分皆各為四分之
      一，被告戊○○、己○○、丙○○○、丁○○就前揭二筆土地之應有部分皆各
      為十二分之一，被告壬○○、癸○○就前揭二筆土地之應有部分皆各為二十四
      分之一，被告子○○○、乙○○、辛○○就前揭二筆土地之應有部分各為三十
      六分之一。其中第一三五三地號土地上左營區○○○路三十三號建物為原告甲○○所有，左營下路三十三號之一建物為原告庚○○所有，左營下路三十三號
      之三建物為被告丁○○所有。被告其中有人曾說將土地上之空地蓋房屋，所以
      原告邀請被告分割，但其置之不理，爰起訴請求分割前揭二筆土地，並願意就
      原告二人應有部分繼續保持共有狀態。
  三、證據：提出土地登記謄本六張、地籍圖一份、陳清靜繼承系統表一份、戶籍謄
      本五份為證。
乙、被告方面：
    被告戊○○、壬○○、癸○○、己○○、丙○○○、丁○○均未於言詞辯論期日
    到場，亦未提出準備書狀作何聲明或陳述。被告子○○○、乙○○、辛○○未於
    最後言詞辯論期日到場，惟據其先前言詞辯論期日到場陳述略謂渠等三人皆同意
    分割及分割後保持共有。
丙、本院依職權履勘現場，並囑託高雄市政府地政處楠梓地政事務所派員測量，製有
    勘驗筆錄及複丈成果圖附卷。
    理    由
一、本件被告經合法通知，皆未於最後言詞辯論期日到場，核無民事訴訟法第三百八
    十六條各款所列情形，爰依原告聲請，由其一造辯論而為判決。
二、原告主張坐落高雄市○○區○○段第一三五二地號面積十二平方公尺及第一三五
    三地號面積四百七十四平方公尺之二筆土地分別由原告庚○○等二人與被告戊○○等九人分別共有。原告庚○○、甲○○就前揭二筆土地之應有部分皆各為四分
    之一，被告戊○○、己○○、丙○○○、丁○○就前揭二筆土地之應有部分皆各
    為十二分之一，被告壬○○、癸○○就前揭二筆土地之應有部分皆各為二十四分
    之一，被告子○○○、乙○○、辛○○就前揭二筆土地之應有部分各為三十六分
    之一，而兩造就分割方法無法達成協議之事實，已據其提出系爭土地土地登記謄
    本六份在卷為證。被告戊○○、壬○○、癸○○、己○○、丙○○○、丁○○經
    合法通知，未到庭爭執，亦未提出書狀作何聲明或陳述，另被告子○○○、乙○○、辛○○到庭則表示同意分割，且願意分割後就被告部分繼續保持共有狀態，
    是原告之主張自堪信為真實。
三、按共有人得隨時請求分割共有物，但因物之使用目的不能分割或契約訂有不分割
    之期限者，不在此限；又共有物之分割，依共有人協議之方法行之，分割之方法
    不能協議者，法院得依任何共有人之聲請，以原物分配於各共有人，民法第八百
    二十三條第一項、第八百二十四條第一項第一款分別定有明文。又定共有物分割
    之方法，固可由法院自由裁量，但亦須以其方法適當者為限，應斟酌當事人之聲
    明，各共有人之利害關係，並共有物之性質、價格、利用價值及分割後之經濟效
    益，而為適當之分配，要以維持全體共有人之公平為標準（最高法院五十一年台
    上字第一六五九號判例、七十八年台上字第二一四一號判決可資參照）。復按分
    割共有物係以消滅共有關係為目的，因之法院為分割共有物之裁判時，不能創設
    新的共有關係，但如部分共有人明示就分得部分願維持共有者，則為例外，得就
    分得部分繼續維持共有，此亦有最高法院六十九年台上字第一八三一號判例意旨
    可參酌。查系爭地目均為建，有原告所提出土地登記謄本為證，依其使用目的並
    無不能分割之情事，被告亦無抗辯兩造間定有不分割之特約，核予民法第八百二
    十三條第一項規定相符，是原告請求分割共有物，應予准許。
四、就系爭第一三五二及一三五三地號二筆土地，原告庚○○等二人及被告子○○○
    等三人均表明於分割後仍願維持共有關係，則分割後兩造就前揭二筆土地之應有
    部分合計各為二分之一，就第一三五二地號土地兩造分割後各取得之土地面積為
    零點零零零六公頃，就第一三五三地號土地兩造分割後各取得之土地面積為零點
    零二三七公頃。查系爭一三五二地號緊鄰前揭第一三五三地號，面積狹長，且兩
    地之土地共有人及各應有部分合計總和皆相同，已如前述，故分割上宜合併分割
    ，使同一土地共有人就分割後之二筆土地得合併使用，俾就土地之利用、各所有
    人之利益、社會經濟之發展得發揮效用。是就第一三五二地號土地部分，應將第
    一三五二地號土地如後附複丈成果圖所示Ｂ部分，面積合計零點零零零六公頃之
    土地，由原告甲○○與原告庚○○各按應有部分二分之一之比例維持共有；如後
    附複丈成果圖所示Ａ部分，面積合計零點零零零六公頃之土地，由被告戊○○按
    應有部分六分之一、壬○○按應有部分十二分之一、癸○○按應有部分十二分之
    一、丙○○○按應有部分六分之一、己○○按應有部分六分之一、丁○○按應有
    部分六分之一、子○○○按應有部分十八分之一、乙○○按應有部分十八分之一
    、辛○○按應有部分十八分之一之比例維持共有。而就第一三五三地號土地部分
    ，查該地號土地上有相鄰之左營區○○○路三十三號建物及左營下路三十三號之
    一建物，分別為原告甲○○及庚○○所有，且分別坐落於複丈成果圖編號十及編
    號十一，乃兩造所不爭，是應將第一三五三地號土地如後附複丈成果圖所示Ｂ部
    分（即複丈成果圖編號十及編號十一），面積合計零點零二三七公頃之土地，由
    原告甲○○與原告庚○○各按應有部分二分之一之比例維持共有，俾使原告二人
    土地與房屋產權歸屬單純，維持目前房屋使用利益；另將第一三五三地號土地後
    附複丈成果圖所示Ａ部分，面積零點零二三公頃之土地，由被告戊○○按應有部
    分六分之一、壬○○按應有部分十二分之一、癸○○按應有部分十二分之一、丙○○○按應有部分六分之一、己○○按應有部分六分之一、丁○○按應有部分六
    分之一、子○○○按應有部分十八分之一、乙○○按應有部分十八分之一、辛○○按應有部分十八分之一之比例維持共有。
五、綜據上述，原告訴請分割共有物洵屬有據，經斟酌兩造之聲明、共有物之性質、
    經濟效用、各共有人之利益，爰將系爭土地依如主文所示方法為分割
六、結論：原告之訴為有理由，依民事訴訟法第七十九條但書，判決如主文。
中    華    民    國    九十    年      九      月        二十八        日
                                臺灣高雄地方法院民事第一庭
                                    法  官  陳  信  伍
右為正本係照原本作成。
如不服本判決，應於送達後廿日內，向本院提出上訴狀並表明上訴理由，如於本判決
宣示後送達前提起上訴者，應於判決送達後十日內補提上訴理由書（須附繕本）。
中    華    民    國    九十    年      九      月        二十八        日
                                    書記官  李  梅  芬


司法院資訊處製作；財團法人民間司法改革基金會備份。
